【裁判字號】    89,上訴,724
【裁判日期】    890509
【裁判案由】    毒品危害防制條例
【裁判全文】
臺灣高等法院臺南分院刑事判決               八十九年度上訴字第七二四號 Ｃ
      上  訴  人
      即  被  告  甲  ○  ○
      選任辯護人  郭  俊  廷
右上訴人因違反毒品危害防制條例案件，不服臺灣臺南地方法院八十八年度訴字第一
三五四號中華民國八十九年五月九日第一審判決（起訴案號：臺灣臺南地方法院檢察
署八十八年度偵字第九八０三號），提起上訴，本院判決如左：
      主      文
原判決撤銷。
甲○○連續販賣第二級毒品，處有期徒刑柒年貳月。
扣案之安非他命壹包（驗後淨重壹點壹公克）沒收銷燬之。扣案之安非他命包裝重零
點參參公克、及呼叫器壹只沒收。販賣毒品所得新台幣伍仟伍佰元沒收，如全部或一
部不能沒收時以其財產抵償之。
      事      實
甲○○基於意圖營利之概括犯意，先於民國（下同）八十八年七月二十六日，在台南
市○○區○○街二段八四一巷三十六號「小太陽」檳榔攤內，以折抵其前欠林守義新
台幣（下同）五百元之方式，將第二級毒品安非他命一小包販賣予林守義施用；又於
同年八月三日晚上在同址，再以折抵其另欠林守義五千元之方式，將安非他命一包販
賣予林守義施用，嗣為警方人員監聽發覺，於同年月五日，在上開檳榔攤前之林守義
機車內查獲該安非他命一包（已另案沒收），林守義供出係與甲○○抵債而來，遂在
警方授意下，由林守義扣甲○○所有之0000000000號呼叫器與甲○○聯絡
，佯稱有人要購買安非他命，二人並約定好價錢、數量及交易之地點、時間後，於當
日晚上十一時五十分許，甲○○至上開檳榔攤欲將安非他命一包交付予林守義時，為
埋伏之警員當場查獲，並扣得該安非他命一包（驗後淨重一點一公克、包裝重０點三
三公克）及上開呼叫器一只（無證據證明係專供販賣毒品所用）。案經台南市警察局
移送台灣台南地方法院檢察署檢察官偵查起訴。
     理      由
一、訊據上訴人即被告甲○○，矢口否認有何販賣第二級毒品之犯行，並辯稱：八十
    八年七月二十六日與同年八月三日，先後兩次皆係其送安非他命予林守義施用，
    至同年八月五日則係林守義請其幫忙代調安非他命，其調得安非他命後欲持交予
    林守義，其確無販賣安非他命予林守義，且其僅欠林守義五千元云云。然查：本
    件被告之所以被查獲，係因警方先監聽證人林守義後，發現被告有販賣毒品安非
    他命之嫌，遂於八十八年八月五日先逮捕證人林守義後，證人林守義始供出被告
    並配合在警方授意之下，打被告之呼叫器與被告聯絡，佯稱有人要購買毒品安非
    他命並約好價錢、數量及交易方式後，被告始於同日晚上十一時五十分許，攜帶
    上開安非他命，至檳榔攤欲交付予證人林守義時，為埋伏之警員當場查獲等情，
    業據證人即當天查獲之台南市警察局刑警隊偵查員邱黃惠山，在偵查中證稱：「
    （問：甲○○之案是自林守義處下手？）是的，在他檳榔攤之前有監聽到林守義
    與甲○○有聯絡，意思有買貨之意，之前也曾搜索林守義住處未查得，是此次在
    檳榔攤有查得，同時有林清勇、陳昆明也都另案移送…」、「（問：查獲過程是
    否如警訊所載？）是的，甲○○以往均會主動打電話來問林守義需要否？因林守
    義腳不方便，他會回說有多少錢而已，胡便會拿貨過來」（見偵查卷第十七頁反
    面至十八頁），繼在原審證稱：「（問：你之前就監聽林守義檳榔攤監聽出甲○
    ○賣安非他命給林守義？）是的，有監聽錄音帶‧‧‧」、（問：八月五日當日
    是如何查到被告販賣安非他命給林守義的？）那天查獲林守義，在他機車置物箱
    查到安非他命，他辯稱是甲○○來他店內放在他店內的，他就扣機找甲○○，我
    們在旁邊聽。林守義告訴他『我這裡有朋友在等』聽起來是有人要買安非他命之
    意，甲○○才過來，甲○○過來先去買了一包檳榔再走過來，在他口袋就搜到安
    非他命一包」、「（問：你們叫林守義扣甲○○時是用林守義店內電話打的？）
    是的，被告有先分裝過安非他命，有少許放在杯子，放在車上沒帶下來」等語甚
    詳（見原審卷第十九至二十頁），核與證人林守義證稱：「警方在我的檳榔攤內
    搜得一手套藏有一包安非他命，那確實不是我的，所以我配合警方聯絡阿斌，共
    扣他五次，之前他說他很忙，最後一次我說朋友很急，錢已在我這裡，他便與他
    女友一起拿安非他命來，正要取時，警方便上前逮捕他」（見偵查卷第八頁）、
    「我才配合警方找甲○○，因為那包東西真的不是我的，我是打他的呼叫器，他
    回電後，我告訴他我朋友要買毒品，他就拿來賣」（見原審卷第六十五頁反面）
    等情相符，並有台灣台南地方法院檢察署通訊監察書、及監聽譯文各一份在卷足
    稽（見原審卷第二十六至三十頁），暨經警查獲之安非他命一包（驗後淨重一點
    一公克，包裝重０點三三公克）及上開呼叫器一只扣案為憑，且該扣案之一包安
    非他命，經送法務部調查局鑑定後，確為第二級毒品安非他命，亦有該局檢驗通
    知書一紙存卷為證（見原審卷第三十頁）。被告雖辯稱案發日係因林守義請其幫
    忙代調安非他命，其調得安非他命後欲持交林守義，始攜帶安非他命至檳榔攤云
    云，微論已與其在原審辯稱：當日係林守義打呼叫器要其還錢，其始去林守義之
    檳榔攤云云殊異。且查被告在警訊中亦自承：「五日下午起林守義打我呼叫器，
    在電話中林說他哈的要死，叫我說有無安毒過去分他吸用，於是我就偕同女友在
    二十三時許打行動電話給友人吳慶興，要向他買半錢安非他命價格為三千元，吳
    叫我直接到他家十二佃來買，我與吳慶興交易毒品後就又載女友直接往林守義之
    檳榔攤去」（見警卷第二至三頁），嗣在原審亦自承：「其接到林守義的電話後
    ，先到十二佃吳慶興家中購買半錢三千元的安非他命，為警方查到的一點四公克
    就是那半錢。到檳榔攤後先去買一包香煙後，林守義叫其把香菸交給在車上等的
    女友蔡美惠後再回來一趟，是因為林守義催其還欠款五千元，但當天並沒有帶錢
    去林守義那裡」各等語（見原審卷第二十頁）。足見被告於案發日苟真係為還林
    守義之欠款始至檳榔攤，為何會沒帶錢去，又為何要先繞到十二佃向他人購買安
    非他命後再過去，且又為何到檳榔攤之後，不直接商討還錢之事，要先假裝買一
    包香煙後，再回車上後再回到檳榔攤且身帶毒品？是被告當日確係因證人林守義
    聯絡要購買毒品安非他命，其始先去購買安非他命後再過去檳榔攤，而於欲交貨
    時為警查獲無疑。而按苟買方係偽稱欲購買毒品，其雖原無實際購買毒品之意思
    ，僅虛與賣方買賣毒品，意在協助警察辦案，以求人贓俱獲，然賣方既有販毒之
    故意，且已著手實施販毒之行為，則縱形式上因警察埋伏在側，伺機逮捕，事實
    上不能真正完成買賣毒品之行為，惟被告仍應論以販賣毒品未遂罪，此有最高法
    院八十五年度第四次刑事庭會議決議足參，是案發日證人林守義雖係偽稱欲購買
    毒品，而原無實際購買毒品之意思，僅虛與賣方買賣毒品，意在協助警察辦案，
    以求人贓俱獲，然被告既有販毒之故意，且已著手實施販毒之行為，則縱形式上
    因警察埋伏在側，伺機逮捕，事實上不能真正完成買賣毒品之行為，惟被告仍應
    論以販賣毒品未遂之罪責。另被告於八十八年七月二十六日、及同年八月三日，
    各以折抵欠款五百元、五千元之方式，先後兩次各將毒品安非他命一小包販賣予
    林守義施用之事實，亦據證人林守義在偵查中證稱：「（問：你如何知道他有賣
    安非他命？）因他之前欠我五百元，未還我現金，便拿一小包要來抵，我不要，
    他便私下放小包安非他命在我包檳榔攤之毛巾內」（見偵查卷第八至九頁），及
    在原審審理中證稱：「（問：八十八年八月三日晚間警察去你檳榔攤機車車箱查
    到安非他命０‧九公克？）是的，是甲○○八月三日拿來給我抵債的，他如何放
    我機車內我不知道，是放在機車內手套裡面，我才配合警方找甲○○，我是打他
    的呼叫器他回電後，我告訴他我朋友要買毒品，他就拿來賣」、「（問：甲○○
    說那日是你打電話叫他還五千元？）沒有，警察都在我旁邊，可作證…」、「（
    問：七月二十六日時胡某也有放一包安非他命在你電動玩具店毛巾內，以折抵欠
    你的五百元？）之前是有一包折抵五百元，他一共拿過兩次安非他命給我」（見
    原審卷第六十五至六十六頁）等語綦詳，參以被告對於有欠林守義款項，及在林
    守義有需要時，被告就會拿安非他命給林守義吸用等事實，既在審理中供稱：「
    （問：之前林守義有無打電話給你？）他是要討五千元」（見原審卷第十五頁）
    ，在偵訊時供稱：「（問：共拿安非他命賣給林守義幾次？）我沒賣他，因去他
    店內打電玩欠他五千元，我與朋友一起買去吸用，他向我討一點點」（見偵查卷
    第十八頁）、「（問：林守義說八十八年八月三日晚上你拿一包安非他命給他，
    因之前你欠他五千元，才以此安非他命抵帳？）我欠他錢是事實‧‧‧」（見偵
    第二十五頁反面）各等語，況衡諸常情，苟被告前未曾販賣安非他命予證人林守
    義，證人林守義又如何能於八十八年八月五日，以電話聯絡之方式向被告購買安
    非他命，被告又如何願意冒著被查獲之高度風險馬上親自將安非他命送到？足見
    證人林守義上開證述尚非全屬無據或憑空捏造，應堪採信。雖被告復稱因其與證
    人林守義有債務糾紛，且證人林守義係依毒品危害防制條例規定可以獲得減刑之
    人，故該證據之證明力不足云云。然依現行法規定，施用毒品或販賣毒品而供出
    毒品來源因而破獲者，依法得減輕其刑，基此利害關係之存在，為擔保下游之施
    用者供述之真實性，除施用者之供述明確而無瑕疵外，倘若有足以令人確信之直
    接證據或補強證據，施用者之供述並非不得做為論罪科刑之依據。本院審認證人
    林守義就被告販毒之時間、地點、次數及數量等之供述均屬明確，且又無重大瑕
    疵，復有如上所述之足以令人確信之直接證據及補強證據，則該證人之供述自足
    採為被告犯罪之依據。又安非他命物稀價昂取得不易，且為政府嚴予查緝之違禁
    物，販賣安非他命者刑責綦重，苟無高利可圖，衡情度理，一般人當無甘冒被查
    獲法辦之高風險，將自己所買入之安非他命無端讓與他人吸食或代他人購買之理
    ，且被告之前即曾因違反麻醉藥品管理條例案件，經台灣台南地方法院判處有期
    徒刑四月確定並執行完畢（不構成累犯），亦有其全國前案紀錄表在卷可佐，則
    其更不可能不知，顯然其販入安非他命之價格必較販出之價格為低，而有從中牟
    取差額利潤之營利意圖至明。綜上足認被告所辯前情，核屬畏罪卸責之飾詞，無
    足取信。本件事證已臻明確，被告之犯行洵堪認定，應予依法論科。至選任辯護
    人請求傳訊證人蔡美惠，用以證明被告並無販賣安非他命之犯行乙節，因該證人
    係於案發日與被告同車之女朋友，客觀上已難期其為公正之證詞，且當時被告既
    經警當場查扣得欲販賣予證人林守義之安非他命，復有如前述，再參諸上開被告
    確有販賣安非他命之事證，本院因認並無傳訊證人蔡美惠之必要，附此敘明。
二、查安非他命係屬毒品危害防制條例第二條第二項第二款所稱之第二級毒品，乃被
    告竟非法販賣之，核其第一、二次所為均係犯同條例第四條第二項之販賣第二級
    毒品罪，其第三次所為係犯同條例第四條第五項、第二項之販賣第二級毒品未遂
    罪。其持有安非他命之低度行為，已為其進而販賣安非他命之高度行為所吸收，
    不復另論。其先後三次販賣犯行，時間緊接，犯罪構成要件相同，顯係基於概括
    犯意反覆為之，應依連續犯規定，以情節較重之販賣第二級毒品既遂一罪處斷，
    除最重法定本刑無期徒刑依法不得加重外，其餘法定本刑並應依法加重其刑。原
    審據予論罪科刑，固非無見。惟查被告所為嚴重危害他人身心健康，縱處以重刑
    客觀上亦無可憫之處，乃原判決遽依刑法第五十九條規定酌減其刑，已有未當；
    且原判決宣告沒收販賣毒品所得，如全部或一部不能沒收時，贅引「追徵其價額
    」字樣，亦有未合。被告上訴意旨，否認犯罪，指摘原判決不當，雖無足取；惟
    原判決既有可議，自屬無可維持，應由本院將原判決予以撤銷改判。爰審酌被告
    之素行、犯罪之動機、目的、方法、所生危害、及其犯後態度等一切情狀，暨本
    件係因原審判決適用法條不當而撤銷，爰對其改量處比原審較重之有期徒刑七年
    二月，以昭炯戒。又扣案之安非他命（驗後淨重為一點一公克），既屬第二級毒
    品，應依毒品危害防制條例第十八條第一項前段規定，併予宣告沒收銷燬之。另
    扣案之安非他命包裝重０點三三公克，係專供被告販賣毒品所用之物，應依毒品
    危害防制條例第十九條第一項沒收之；扣案之呼叫器一只，業據被告自承係其所
    有供第三次犯罪所用之物，應依刑法第三十八條第一項第二款之規定併予宣告沒
    收。至被告第一、二兩次販賣毒品所得共五千五百元，亦應依毒品危害防制條例
    第十九條第一項之規定宣告沒收，如全部或一部不能沒收時，以其財產抵償之。
    至第三次因係證人林守義協助警察辦案偽稱購買毒品，且因警察埋伏在側伺機逮
    捕被告，故被告實際上尚未因本次犯罪而有所得利，爰不另予宣告沒收，併此敘
    明。
三、據上論斷，應依刑事訴訟法第三百六十九條第一項前段、第三百六十四條、第二
    百九十九條第一項前段、第三百七十條但書，毒品危害防制條例第四條第二項、
    第十八條第一項前段、第十九條第一項，刑法第十一條前段、第五十六條、第三
    十八條第一項第二款，判決如主文。
本案經檢察官蘇南桓到庭執行職務。
中    華    民    國      八十九      年      七      月      十一      日
                                  臺灣高等法院臺南分院刑事第二庭
                                      審判長法官  游    明    仁
                                            法官  蘇    重    信
                                            法官  林    永    茂
右正本證明與原本無異。
如不服本判決，應於判決送達後十日內向本院提出上訴狀，其未敘述理由者並應於提
出上訴狀後十日內向本院補提理由書（應附繕本)。
                                      法院書記官  楊    清    旺
中    華    民    國      八十九      年      七      月      十二      日
附錄：
毒品危害防制條例第四條第二項：製造、運輸、販賣第二級毒品者，處無期徒刑或七
                              年以上有期徒刑，得併科新臺幣七百萬元以下罰金
                              。


司法院資訊處製作；財團法人民間司法改革基金會備份。
